【裁判字號】    99,訴,1448
【裁判日期】    990531
【裁判案由】    毒品危害防制條例
【裁判全文】
臺灣板橋地方法院刑事判決              99年度訴字第1448號
公  訴  人  臺灣板橋地方法院檢察署檢察官
被      告  甲○○
上列被告因違反毒品危害防制條例案件，經檢察官提起公訴（99
年度毒偵字第2762號），因被告於本院準備程序中就被訴事實為
有罪之陳述，本院告知被告簡式審判程序之旨，並聽取當事人之
意見後，合議庭裁定改由受命法官獨任依簡式審判程序進行，判
決如下：
    主  文
甲○○施用第一級毒品，累犯，處有期徒刑玖月。又施用第二級
毒品，累犯，處有期徒刑伍月。應執行有期徒刑壹年。
    事  實
一、甲○○前因施用毒品案件，經本院以94年度毒聲字第290 號
    裁定送勒戒所觀察、勒戒後，認無繼續施用毒品之傾向，於
    民國94年3 月16日執行完畢釋放出所，並經臺灣板橋地方法
    院檢察署檢察官以94年度毒偵字第1196號為不起訴處分確定
    ；又因施用第一、二級毒品案件，經臺灣桃園地方法院以95
    年度訴字第220 號判決判處有期徒刑7 月、4 月，定應執行
    刑為有期徒刑9 月確定；復因偽造文書案件，經本院以95年
    度簡字第1579號判決判處有期徒刑3 月確定；再因施用第一
    、二級毒品案件，經本院以95年度訴字第1834號判決判處有
    期徒刑8 月、5 月，定應執行刑為有期徒刑10月確定；另因
    偽造文書案件，經本院以98年度簡字第2409號判決判處有期
    徒刑3 月確定；上開4 案經減刑及定應執行刑為有期徒刑11
    月，嗣於96年7 月16日執行完畢。詎仍不知悔改，明知海洛
    因及甲基安非他命係毒品危害防制條例第2 條第2 項第1 款
    、第2 款所明定之第一、二級毒品，不得持有及施用，竟仍
    基於施用第一級毒品海洛因之犯意，於99年3 月18日某時許
    ，在不詳地點，以將海洛因摻入香菸內點燃吸食之方式，施
    用海洛因1 次；另基於施用第二級毒品甲基安非他命之犯意
    ，於同日下午約3 、4 時許，在臺北縣板橋市○○路○段18
    2 巷7 弄29號3 樓租屋處，以將甲基安非他命置入玻璃球內
    燒烤後吸食煙霧之方式，施用甲基安非他命1 次。嗣於99年
    3 月19日凌晨零時20分許，因毒品案件通緝，在上開租屋處
    為警緝獲，經其同意採集尿液送驗，檢驗結果呈嗎啡及甲基
    安非他命陽性反應，始知上情。
二、案經海巡署海岸巡防總局北部地區巡防局基隆查緝隊報告臺
    灣板橋地方法院檢察署檢察官偵查起訴。
    理  由
一、按本案被告甲○○所犯係死刑、無期徒刑、最輕本刑為3 年
    以上有期徒刑以外之罪，其於準備程序就前揭被訴事實為有
    罪之陳述，經受命法官告知簡式審判程序之旨，並聽取其與
    公訴人之意見後，本院認無不得或不宜改依簡式審判程序進
    行之處，爰依刑事訴訟法第273 條之1 第1 項、第284 條之
    1 ，裁定本件由受命法官獨任進行簡式審判程序，合先敘明
    。
二、上揭事實，業據被告於本院審理中坦承不諱，且其於99年3
    月19日所採驗之尿液，經送往臺灣尖端先進生計醫藥股份有
    限公司以GC/MS 方法（氣相層析/ 質譜儀法）檢驗，結果均
    確呈第一級毒品海洛因代謝後嗎啡及第二級毒品甲基安非他
    命之陽性反應，此有卷附該公司99年3 月31日濫用藥物檢驗
    報告、北部地區巡防局基隆查緝隊緝獲煙毒麻醉藥品案涉案
    嫌犯姓名代碼對照表各1 紙在卷可稽（見99年度毒偵字第27
    62號卷第40、57頁），足認被告自白與事實相符，洵堪採為
    論罪科刑之依據。
三、又毒品危害防制條例於92年7 月9 日修正公佈，自93年1 月
    9 日施行，其中第20條、第23條將施用毒品之刑事處遇程式
    ，區分為「初犯」及「5 年內再犯」、「5 年後再犯」。依
    其立法理由之說明：「初犯」，經觀察、勒戒或強制戒治後
    ，應為不起訴處分或不付審理之裁定；經觀察、勒戒或強制
    戒治執行完畢釋放後，「5 年內再犯」者，因其再犯率甚高
    ，原實施之觀察、勒戒及強制戒治既已無法收其實效，爰依
    法追訴或裁定交付審理。至於經觀察、勒戒或強制戒治執行
    完畢釋放後，「5 年後再犯」者，前所實施之觀察、勒戒或
    強制戒治已足以遮斷其施用毒品之毒癮，為期自新及協助其
    斷除毒癮，仍適用「初犯」規定，先經觀察、勒戒或強制戒
    治之程式。從而，依修正後之規定，僅限於「初犯」及「5
    年後再犯」二種情形，始應先經觀察、勒戒或強制戒治程式
    。倘被告於5 年內已再犯，經依法追訴處罰，縱其第三次（
    或第三次以上）再度施用毒品之時間，在初犯經觀察、勒戒
    或強制戒治執行完畢釋放5 年以後，已不合於「5 年後再犯
    」之規定，且因已於「5 年內再犯」，顯見其再犯率甚高，
    原實施觀察、勒戒或強制戒治，已無法收其實效，即應依該
    條例第10條處罰（最高法院97年度第5 次刑庭會議決議意旨
    參照）。被告既有如犯罪事實欄所示觀察、勒戒、強制戒治
    及論罪科刑之前科，此有臺灣高等法院被告前案紀錄表1 份
    附卷可參，是被告本次再犯施用毒品犯行，依上揭說明，顯
    非5 年後再犯，即無再行觀察、勒戒或強制戒治之必要，揆
    諸前揭說明，仍應依法論科。
四、查海洛因及甲基安非他命分屬毒品危害防制條例第2 條第2
    項第1 款所規定之第一級毒品及同條項第2 款所規定之第二
    級毒品，核被告所為，係犯毒品危害防制條例第10條第1 項
    施用第一級毒品罪及同條第2 項施用第二級毒品罪。被告持
    有第一、二級毒品，復分別進而施用，其持有毒品之低度行
    為，應分別為施用第一、二級毒品之高度行為所吸收，均不
    另論罪。被告所犯上開施用第一級毒品罪及施用第二級毒品
    罪之間，犯意各別，行為互殊，應予分論併罰。又被告有事
    實欄所列前揭犯罪前科紀錄，有臺灣高等法院被告前案紀錄
    表可稽，其受有期徒刑之執行完畢，5 年以內故意再犯本件
    有期徒刑以上之罪，均為累犯，均應依刑法第47條第1項 之
    規定加重其刑。爰審酌被告明知施用毒品為法所禁止之行為
    ，竟仍不知戒除毒癮，再為本件施用第一級、第二級毒品之
    犯行，其犯罪動機、手段、目的均殊非可取，所為嚴重危害
    自己身心健康，並造成社會問題，惟念其犯後坦承犯行，態
    度尚佳等一切情狀，分別量處如主文所示之刑，並定其應執
    行之刑，以資懲儆。至扣案之第二級毒品液態甲基安非他命
    1 杯、吸食器1 支、玻璃球1 支、夾鍊袋1 批、電子磅秤1
    臺，被告供陳均非其所有而係上開被查獲處之屋主所有之物
    ，復查無任何積極事證足認上開扣案物品確與被告本案施用
    毒品之犯行有關，爰均不予宣告沒收或沒收銷燬，附此敘明
    。
據上論斷，應依刑事訴訟法第273 條之1 第1 項、第299 條第1
項前段，毒品危害防制條例第10條第1 項、第2 項，刑法第11條
前段、第47條第1 項、第51條第5 款，判決如主文。
本案經檢察官張慶林到庭執行職務。
中    華    民    國    99    年    5     月    31    日
                  刑事第十二庭  法  官  錢衍蓁
上列正本證明與原本無異。
如不服本判決，應於判決送達後10日內敘明上訴理由，向本院提
出上訴狀 (應附繕本) ，上訴於臺灣高等法院。其未敘述上訴理
由者，應於上訴期間屆滿後20日內向本院補提理由書「切勿逕送
上級法院」。
                                書記官  劉靜慧
中    華    民    國    99    年    5     月    31    日
附錄本案論罪科刑法條全文：
毒品危害防制條例第10條
施用第一級毒品者，處6月以上5年以下有期徒刑。
施用第二級毒品者，處3年以下有期徒刑。

司法院資訊處製作；財團法人民間司法改革基金會備份。
